【裁判字號】    88,交易,44
【裁判日期】    890419
【裁判案由】    
【裁判全文】
臺灣基隆地方法院刑事判決                          八十八年度交易字第四四號
    公  訴  人  台灣基隆地方法院檢察署檢察官
    被      告  甲○○
    選任辯護人  鄭建國律師
    被      告  乙○○
右列被告因業務過失傷害案件，經檢察官提起公訴（八十八年度偵字第二四０四號、
八十八年度偵字第二二七七號），本院判決如左：
    主      文
甲○○過失傷害人，處拘役肆拾日，如易科罰金以參佰元折算壹日。
乙○○公訴不受理。
    事      實
一、甲○○於民國八十八年三月十日十九時三十分許，駕駛車牌號碼ＣＴ－一三九五
    號自用小客車，沿基隆市○○路由東南往西北方向行駛，途經基隆市○○街口時
    ，應注意汽車行駛至交岔路口時，轉彎車應讓直行車先行，且當時路況無何缺陷
    或障礙物，又無不能注意之情形，竟疏未注意，貿然左轉新豐街，適有乙○○駕
    駛車號Ｍ２－５２８號營業小客車，搭載乘客陳淑玲及其子簡陳宇，由北寧路往
    八斗子方向駛至該交岔路口時，亦因疏未注意減速慢行，仍以時速七、八十公里
    之速度高速疾駛，以致突見甲○○之小客車左轉，閃避不及而直接衝撞甲○○所
    駕駛之上開小客車，造成乙○○因此受有左肩部鈍挫傷、左額頭擦傷五乘以四公
    分之傷害。
二、案經乙○○訴由基隆市警察局第二分局報請台灣基隆地方法院檢察署檢察官偵查
    起訴。
    理      由
一、訊據被告甲○○對於在右揭時、地駕車肇事，致告訴人乙○○受有左肩部鈍挫傷
    、左額頭擦傷五乘以四公分之事實坦承不諱，核與告訴人乙○○於警訊、偵查及
    本院調查中之指訴情節相符，並有道路交通事故調查報告表、照片二十一幀及診
    斷證明書一紙附卷可稽，事證明確。雖被告甲○○矢口否認有何過失犯行，辯稱
    ：伊車當時已達中心線並已左轉，告訴人乙○○之車尚未進入交岔路口，告訴人
    乙○○車（直行車）應讓伊轉彎車先行，告訴人乙○○未讓伊先行並超速行駛，
    應負肇事責任，伊並無過失，且告訴人乙○○突然自側面超速衝撞客觀上其無法
    防範避免，故於本件車禍案件，應有信賴原則之適用云云。按汽車駕駛人雖可信
    賴其他參與交通之對方亦能遵守交通規則，同時為必要之注意，謹慎採取適當之
    行動，而對於不可知之對方違規行為並無預防之義務，然因對於違規行為所導致
    之危險，若屬已可預見，且依法律、契約、習慣、法理及日常生活經驗等，在不
    超越社會相當性之範圍應有注意之義務者，自仍有以一定之行為避免結果發生之
    義務。因此，關於他人之違規事實已極明顯，同時有充足之時間可採取適當之措
    施以避免發生交通事故之結果時，即不得以信賴他方定能遵守交通規則為由，以
    免除自己之責任，此最高法院七十四年台上字第四二一九號著有判例。又按汽車
    行駛至交岔路口時，轉彎車應讓直行車先行，道路交通安全規則第一百零二條第
    一項第六款定有明文。本件被告於駕車左轉彎時，依法律及生活經驗本應暫停並
    顯示方向燈或手勢，行至交岔路口中心處始行左轉，不得占用來車車道搶先左轉
    ，況且依肇事當時之視距狀況良好、肇事地點之路況為直路，路面無障礙物，被
    告甲○○對於右前方之直行來車並非不能注意，且對於告訴人乙○○超速之違規
    行為所導致之危險，顯能預見，並非完全不能注意，竟漫不經心未注意右前方之
    直行來車，仍貿然起步搶先左轉，以致肇事致告訴人因此受傷，揆諸上述判例意
    旨及道路交通安全規則之規定，應認本件被告甲○○駕車顯有過失，況本件經送
    請台灣省基宜車輛行車事故鑑定委員會鑑定及台灣省車輛行車事故覆議鑑定委員
    會覆議結果，亦均持相同看法，認被告甲○○駕駛自小客車行經管制號誌交岔路
    口，左轉時未讓直行車先行，為肇事主因，有各該委員會之鑑定意見書及覆議函
    在卷可稽。而告訴人乙○○確因本件車禍受傷，已如前述，則被告甲○○之過失
    行為與告訴人所受之傷害間自具有相當之因果關係，雖告訴人乙○○於雨夜駕駛
    營業小客車，行經管制號誌交岔路口，超速行駛且未注意車前狀況，亦有過失，
    但仍不影響被告甲○○之過失責任。綜上所述，被告甲○○所辯顯係卸責之詞，
    不足採信，其犯行堪以認定。
二、核被告甲○○所為，係犯刑法第二百八十四條第一項前段之過失傷害罪。爰審酌
    被告過失之程度，告訴人乙○○於雨夜駕駛營業小客車，行經交岔路口超速行駛
    ，亦有過失、告訴人乙○○所受傷害之程度、迄未與被害人達成和解、素行尚稱
    良好等一切情狀，量處如主文所示之刑，並諭知易科罰金之折算標準，以示懲儆
    。
三、公訴意旨另以：被告乙○○為職業計程車駕駛，於八十八年三月十日十九時三十
    分許駕駛車號Ｍ２－５２８號營業小客車，搭載乘客陳淑玲及其子簡陳宇，沿基
    隆市○○路往八斗子方向行駛，途經北寧路與新豐街口時，應注意市區道路時速
    不得超過四十公里之限制，竟疏未注意超速行駛，以致與甲○○所駕駛之自用小
    客車於上開路口發生碰撞，造成簡陳宇頭部外傷並顱骨骨折等傷害，因認被告乙
    ○○涉有刑法第二百八十四條第一項之業務過失傷害罪嫌云云。
四、按告訴乃論之罪，告訴人於第一審辯論終結前得撤回其告訴，又告訴經撤回者，
    法院應諭知不受理之判決，刑事訴訟法第二百三十八條第一項、第三百零三條第
    三款，定有明文。本件被告乙○○因業務過失傷害案件，經檢察提起公訴，認為
    犯刑法第二百八十四條第二項前段之業務過失傷害罪，依同法第二百八十七條前
    段之規定，須告訴乃論。茲據告訴人陳淑玲於本院審理中當庭撤回告訴，依照首
    開法條之規定，自應諭知不受理，並不經言詞辯論為之。
據上論斷，應依刑事訴法第二百九十九條第一項前段、第三百零三條第三款、第三百
零七條，刑法第二百八十四條第一項前段、第四十一條，罰金罰鍰提高標準條例第一
條前段、第二條，判決如主文。
本案經檢察官蔡和憲到庭執行職務
中    華    民    國      八十九      年      四      月      十九      日
                                  台灣基隆地方法院刑事第三庭
                                      法  官  汪  梅  芬
右正本證明與原本無異。
對於本件判決如有不服，應於收受送達後十日內，向本院提出上訴書狀，上訴於臺灣
高等法院，並按他造當事人之人數附具繕本。
                                      書記官  陳  一  素
中    華    民    國      八十九      年      四      月     二十五     日
附錄法條
刑法第二百八十四條第一項前段
因過失傷害人者，處六月以下有期徒刑、拘役或五百元以下罰金。


司法院資訊處製作；財團法人民間司法改革基金會備份。
